【裁判字號】    96,交易,723
【裁判日期】    970414
【裁判案由】    過失傷害
【裁判全文】
臺灣臺北地方法院刑事判決             96年度交易字第723號
公  訴  人  臺灣臺北地方法院檢察署檢察官
被      告  甲○○
上列被告因過失傷害案件，經檢察官提起公訴（96年度調偵字第
763號），本院判決如下：
    主  文
甲○○因過失傷害人，處有期徒刑肆月，如易科罰金，以新臺幣
壹仟元折算壹日；減為有期徒刑貳月，如易科罰金，以新臺幣壹
仟元折算壹日。
    事  實
一、甲○○於民國95年9月13日下午2時50分許，駕駛車牌號碼7T
    -5515 號自小客車，自臺北市○○路由東往西行駛，至與重
    慶南路交岔路口，左轉重慶南路，本應注意於行駛時應注意
    車前狀況，隨時採取必要之安全措施，而依當時日間自然光
    線、路面乾燥無缺陷、無障礙物及視距良好之情形，尚無不
    能注意之情事，於行左轉重慶南路行駛時，竟疏未注意車前
    狀況，適有行人乙○○因走在南海路與重慶南路交岔路口南
    側人行天橋上，接聽電話時不慎掉落物品，乃下天橋，亦疏
    未注意行人進入道路需注意往來車輛，而由東向西行走，甲
    ○○因未注意車前狀況閃躲不及，而從背後撞及乙○○，致
    乙○○倒地而受有胸椎第十二節壓迫性骨折、右腓股頸骨折
    （起訴書誤載為右腓骨骨折）、右肘擦傷之傷害。甲○○於
    肇事後在有偵查犯罪職權之公務員或機關知悉其犯行前，即
    停留在現場向至該處處理車禍之員警表明其為肇事者，而自
    首並接受裁判。
二、案經乙○○訴由臺北市政府警察局中正第二分局報告臺灣臺
    北地方法院檢察署檢察官偵查起訴。
    理  由
一、按被告以外之人於審判外之陳述，雖不符前四條之規定，而
    經當事人於審判程序同意作為證據，法院審酌該言詞陳述或
    書面陳述作成時之情況，認為適當者，亦得為證據。當事人
    、代理人或辯護人於法院調查證據時，知有第159條第1項不
    得為證據之情形，而未於言詞辯論終結前聲明異議者，視為
    有前項之同意。刑事訴訟法第159條之5定有明文。查被告甲
    ○○對於下列各項證據方法，均未爭執其證據能力，本院審
    酌其作成時之情況，並無違法取得或顯不可信之情形，認為
    適當，得作為證據，合先敘明。
二、訊據被告甲○○固坦承有於前揭時地駕車撞及告訴人即被害
    人乙○○，惟矢口否認有何過失傷害犯行，辯稱：當時告訴
    人穿越的是車道，而非行人穿越道，被告車速只有時速10幾
    公里，告訴人突然出現，被告來不及反應，並無過失。且告
    訴人診斷證明書是事隔半年後才提出，與其於95年09月13日
    遭被告汽車撞擊之事件，無直接關係，當時被告目睹告訴人
    並無明顯外傷，也沒有痛苦表情，且能正常承受承辦警員的
    詢問，只聽說大腿有些微瘀傷現象，當時雖入急診室，但經
    國立臺灣大學醫學院附設醫院（下稱臺大醫院）醫生審視後
    認為無需要任何急救措施，應告訴人要求給予Ｘ光檢查，醫
    生也未要求住院，而讓告訴人回家，囑其有需要再回門診即
    可，告訴人應無任何住院紀錄，故告訴人所受胸椎第十二節
    壓迫性骨折、右腓股頸骨折、右肘擦傷之傷害，恐是舊傷，
    並非遭被告自小客車撞及所造成等語。
三、經查：
  (一)本件車禍發生之經過，業據證人即告訴人乙○○於本院具結
    證述：「95年9月13日下午2時50分我行走重慶南路、南海路
    口，因為在陸橋上手機響，我接電話時東西掉下去，我下去
    撿，在重慶南路第二車道上，我還沒撿到就被車子從背後撞
    到，撞到後我往前衝約有三個人的距離，被告也沒有送我就
    醫，他想移到旁邊破壞現場，我就打110 電話報警。（提示
    於96年他字第3192號卷第24、25頁）我在警詢中所述無誤。
    我沒有手術是因開刀萬一傷到神經，有時會整個癱瘓掉，我
    害怕開刀的風險，對方連二十幾萬元都不願意付，如果我癱
    瘓掉，家裡的開銷誰來負責。」等語（見本院卷第73、74頁
    ）綦詳，且依證人乙○○前開證述，車禍發生時，證人乙○
    ○是在重慶南路第二車道上，並非在行人穿越道上。
  (二)復有臺北市政府警察局中正二分局交通分隊道路交通事故現
    場圖、道路交通事故補充資料表、交通事故談話紀錄表、道
    路交通事故調查報告表（一）及（二）、車損及現場照片（
    分別見96年度他字第3192號卷第42至47、03、37、48、49頁
    ）在卷可資佐證。
  (三)又告訴人乙○○因本件車禍事件遭被告駕駛之自小客車撞及
    ，於95年09月13日15時16分許至臺大醫院急診，於95年09月
    14日10時許離院，診斷結果為受有胸椎第十二節壓迫性骨折
    、右腓股頸骨折、右肘擦傷之傷害乙情，亦有95年09月14日
    臺大醫院診斷證明書（見96年度他字第3192號卷第04頁）及
    該醫院急診病歷（見本院卷第43至50頁）附卷可憑，再者，
    告訴人於95年09月13日15時16分由救護車送至臺大醫院急診
    ，臨床症狀包括背痛及右膝疼痛，另於右肘有擦傷情況。經
    檢查後診斷為「右腓股頸骨折」、「胸椎第十二節壓迫性骨
    折」，依臨床及Ｘ光檢查發現，此均為新近造成之傷害乙情
    ，亦有臺大醫院97年3月7日校附醫秘字第0970001767號函（
    見本院卷第67頁）在卷可考。從而，堪認告訴人所受之前揭
    傷害是新傷，且係因本件車禍所肇致。
  (四)按刑法第10條第04項規定：「稱重傷者，謂下列傷害：一、
    毀敗或嚴重減損一目或二目之視能。二、毀敗或嚴重減損一
    耳或二耳之聽能。三、毀敗或嚴重減損語能、味能或嗅能。
    四、毀敗或嚴重減損一肢以上之機能。五、毀敗或嚴重減損
    生殖之機能。六、其他於身體或健康，有重大不治或難治之
    傷害。」，查告訴人因本件車禍受有前揭傷害，已詳如前述
    ，而告訴人嗣後於臺大醫院骨科門診追蹤，「右腓股頸骨折
    」癒合順利，但「胸椎第十二節壓迫性骨折」出現癒合不良
    之情形，且導致後續骨折椎體持續塌陷現象，致使告訴人有
    持續明顯背痛之症狀，於傷害造成三個月後，醫生便開始建
    議告訴人考慮接受脊椎手術治療，然告訴人並未接受而持續
    以背架固定及藥物治療。截至97年01月29日最近一次門診追
    蹤為止，告訴人「胸椎第十二節壓迫性骨折」仍呈「不癒合
    」之狀態，骨折椎體仍持續塌陷，仍持續有明顯背痛症狀，
    但無神經受壓迫症狀。「胸椎第十二節壓迫性骨折」呈「不
    癒合」狀態而無神經受壓迫症狀時，四肢機能雖未明顯受到
    影響，惟告訴人會因脊柱持續的不穩定，導致坐、站之容忍
    度下降及軀幹活動程度受限。脊椎椎體骨折後如逾6至9個月
    仍呈不癒合狀態，則骨折已無自行癒合之可能，此時手術治
    療可達到骨折固定、部分塌陷矯正及促進骨折癒合之效果，
    臨床之背痛及軀幹活動受限亦可獲得程度不一的緩解。若不
    能以手術治療，除骨折無法自行癒合外，骨折椎體可能會持
    續塌陷導致出現局部駝背變形，臨床疼痛症狀、局部駝背變
    形及軀幹活動受限等問題多半會持續存在，部分病人後續仍
    有惡化之可能乙節，亦有臺大醫院97年3月7日校附醫秘字第
    0970001767號函（見本院卷第67、68頁）附卷可證。是告訴
    人因本件車禍所造成之前揭傷害，其「右腓股頸骨折」癒合
    順利，「胸椎第十二節壓迫性骨折」出現癒合不良之情形，
    可以手術治療可達到骨折固定、部分塌陷矯正及促進骨折癒
    合之效果，故非屬不治或難治之傷害，但告訴人並未接受脊
    椎手術而持續以背架固定及藥物治療，揆諸前揭規定，尚難
    認告訴人因本件交通事故所受之傷勢，已達「重傷害」之程
    度。
  (五)按汽車行駛時，駕駛人應注意車前狀況及兩車併行之間隔，
    並隨時採取必要之安全措施，道路交通安全規則第94條第3
    項定有明文。被告既考領有適當之駕駛執照，有前開道路交
    通事故調查報告表（二）（見同上他字卷第47頁），對上述
    規則理應知之甚詳，且依當時日間自然光線、路面乾燥無缺
    陷、無障礙物及視距良好之情形，並無不能注意之情形，而
    被告駕車行經上開路段時，疏未注意車前狀況，撞及被害人
    ，因而使被害人受有前揭傷害，被告於對本件交通事故之發
    生顯有過失，且本院將本案卷證送請臺北市車輛行車事故鑑
    定委員會鑑定結果，亦認定被告未注意車前狀況，為肇事次
    因，此有臺北市車輛行車事故鑑定委員會97年02月27日北鑑
    審字第09730029400 號函所檢附之鑑定意見書在卷可資佐參
    （見本院卷第55至58頁），且被告之過失行為與告訴人之傷
    害間具有相當因果關係。
  (六)次按道路交通安全規則第134 條第1款、第6款分別規定：「
    設有行人穿越道、人行天橋或人行地下道者，必須經由行人
    穿越道、人行天橋或人行地下道穿越，不得在其一百公尺範
    圍內穿越道路。」、「在未設第一款行人穿越設施，亦非禁
    止穿越之路段穿越道路時，應注意左右無來車，始可小心迅
    速穿越。」。查告訴人為撿拾掉落之物品，在設有人行天橋
    處，行走至臺北市○○○路的第二車道上，亦未注意左右無
    往來車輛，致遭被告駕駛之汽車所撞及，亦為肇事原因，且
    為肇事主因，故告訴人亦有過失之情，此同有前揭臺北市車
    輛行車事故鑑定委員會鑑定意見書附卷可佐，但仍無卸於本
    件被告過失責任之成立。
  (五)綜上，本案事證明確，被告過失傷害犯行，堪以認定，應予
    依法論科。
三、論罪科刑之依據：
  (一)核被告所為，係犯刑法第284條第1項前段過失傷害罪。又被
    告於肇事後在有偵查犯罪職權之公務員或機關知悉其犯行前
    ，即停留在現場向至該處處理車禍之員警表明其為肇事者，
    而自首並接受裁判，有道路交通事故肇事人自首情形紀錄表
    在卷可按（見本院卷第26頁），被告對於未發覺之罪自首而
    接受裁判，爰依刑法第62條前段之規定，減輕其刑。爰審酌
    被告因駕車疏失造成告訴人受有前揭傷害，告訴人損害非輕
    ，被告僅願賠償新臺幣5 萬元，其餘賠償推由保險給付，迄
    今尚未能與告訴人達成和解，且被告犯罪後矢口否認犯行，
    飾詞卸責等一切情狀，量處有期徒刑四月，並依諭知易科罰
    金之標準。
  (二)查中華民國九十六年罪犯減刑條例於95年7月4日公布，於96
    年7月16日施行。按犯罪在中華民國96年4月24日以前者，除
    中華民國九十六年罪犯減刑條例另有規定外，依下列規定減
    刑：……有期徒刑、拘役或罰金，減其刑期或金額2分之1；
    犯最重本刑為5 年以下有期徒刑之刑之罪，依本條例規定減
    為6 月以下有期徒刑、拘役者，應於減刑裁判時，併諭知易
    科罰金折算之標準；又依本條例應減刑之罪，未經判決確定
    者，於裁判時，減其宣告刑，並應於判決主文同時諭知其宣
    告刑及減得之刑，中華民國九十六年罪犯減刑條例第2條第1
    項第3 款、第9條、第7條第1項、第2項分別定有明文。查被
    告係於95年09月13日犯本件過失傷害犯行，迄未判決確定，
    爰依上開條例規定，就被告本件所犯之罪，併予宣告減為有
    期徒刑二月，併諭知易科罰金之折算標準。
據上論斷，應依刑事訴訟法第284條之1、第299第1項前段，刑法
第284條第1項前段、第62條前段、第41條第1 項前段，刑法施行
法第1條之1 ，中華民國九十六年罪犯減刑條例第2條第1項第3款
、第9條、第7條，判決如主文。
本案經檢察官簡逸薇到庭執行職務
中    華    民    國    97    年    4     月    14    日
                  刑事第五庭    法  官  賴秀蘭
以上正本證明與原本無異。
如不服本判決，應於判決送達後10日內向本院提出上訴狀（應抄
附繕本）。告訴人或被害人如對於本判決不服者，應具備理由請
求檢察官上訴，其上訴期間之計算係以檢察官收受判決正本之日
期為準。
                                書記官  游秀珠
中    華    民    國    97    年    4     月    21    日
附錄本案論罪科刑法條：
刑法第284條
因過失傷害人者，處 6 月以下有期徒刑、拘役或 5 百元以下罰
金，致重傷者，處1年以下有期徒刑、拘役或5百元以下罰金。
從事業務之人，因業務上之過失傷害人者，處 1 年以下有期徒刑
、拘役或1千元以下罰金，致重傷者，處3年以下有期徒刑、拘役
或2千元以下罰金。


司法院資訊處製作；財團法人民間司法改革基金會備份。
